【裁判字號】    88,上,332
【裁判日期】    890905
【裁判案由】    清償借款
【裁判全文】
臺灣高等法院臺中分院民事判決  八十八年度上字第三三二號
      上  訴  人  台灣中小企業銀行股份有限公司
                              .
      法定代理人  丁○○      .
      訴訟代理人  乙○○      .
                  送達代收人  .
      被上訴人    丙○○      .
右當事人間清償借款事件，上訴人對於中華民國八十八年四月十六日臺灣彰化地方法
院八十七年訴字第一一一四號第一審判決提起上訴，本院判決如左：
      主      文
原判決關於駁回上訴人後開第二項之訴及訴訟費用之裁判（除確定部分外）廢棄。
右廢棄部分，被上訴人應與第一審判決確定之資訊鐘錶工業股份有限公司、潘碧苓、
陳慶梯連帶給付上訴人新台幣肆佰陸拾陸萬伍仟陸佰零捌元，及依附表所列之起算日
起至清償日止，按年息百分之九點七五計算之利息，並自附表所列起算日起至清償日
止，逾期六個月以內者，按上開利率百分之十，逾期超過六個月部分，按上開利率百
分之二十計算之違約金。
第一、二審訴訟費用（除確定部分外）由被上訴人負擔。
      事      實
甲、上訴人方面：
一、聲明：求為判決：如主文所示。
二、陳述：除與原判決所載相同部分予以引用外，補述略稱：
  （一）被上訴人曾於民國（以下同）八十年七月二十三日，與上訴人簽立授信約定
        書，約定書第十條載稱：「凡持有.... 立約人印鑑，前往貴行.... 者，均
        視為立約之代理人」。第十一條載稱：「立約人所保證之債務，如主債務人
        未依約履行，立約人當即負責，立即如數付清，並同意左列事項：一、貴行
        毋須先就擔保物受償，得逕向立約人求償」。該授信約定書業經上訴人之職
        員對保無誤後，由被上訴人親自簽名蓋章，被上訴人自應依約定書之內容履
        行。約定書簽立後，被上訴人所投資即第一審已判決確定之資訊鐘錶工業股
        份有限公司（下稱資訊鐘錶公司），邀同第一審已判決確定之潘碧苓、陳慶
        梯及被上訴人為連帶保證人，向上訴人借款多次，均有依約清償，嗣又以同
        一方式，先後於八十五年十二月十七日、八十六年一月九日及八十六年四月
        三十日，分別出具借據、週轉金貸款契約、借據，以資訊鐘錶公司為債務人
        ，潘碧苓、陳慶梯及被上訴人為連帶保證人，向上訴人借款（依序）各新台
        幣（下同）二百六十萬元、二百萬元及三十萬元，約定利息按年息百分之九
        點七五計算，逾期清償在六個月以內者，按上開利率百分之十，超過六個月
        者，按上開利率百分之二十計付違約金，清償期分別為第一筆於八十六年十
        二月十七日、第二筆於八十七年一月九日一次清償，第三筆分二十四期本息
        攤還，上述借據第六條第１款載稱：「借款人及連帶保證人均願將另訂立之
        授信約定書視為本借據之一部分」。週轉金貸款契約第五條約定：「各筆借
        款到期時，借款人與連帶保證人願立即清償，如有遲延，願依約定之利率給
        付遲延利息」。第十三條約定：「借款人基於本契約所負之一切債務，連帶
        保證人均願負連帶清償責任，絕不因借款人所出具之申請書件、借據、票據
        或其他憑證未經連帶保證人簽署而主張免除責任」。第十四條約定：「借款
        人及連帶保證人均願將另訂立之授信約定書視為本契約之一部分」。詎右揭
        三筆借款屆清償期，第一筆借款二百六十萬元均未清償，第二筆借款二百萬
        元尚有一百八十萬元未清償，第三筆借款三十萬元尚有二十六萬五千六百零
        八元未清償，合計積欠四百六十六萬五千六百零八元，屢經催討，均置之不
        理。
  （二）被上訴人雖辯稱伊不識字，不知簽立授信約定書之意義云云。但依民法第三
        條第二款之規定，如用印章代簽名者，其蓋章與簽名生同等效力，本件被上
        訴人已在系爭三筆借款時所出具之借據及週轉金貸款契約書上「連帶保證人
        」欄內蓋章，其印文經鈞院囑託鑑定結果，與上述授信約定書上「立約人丙
        ○○」之印文相同，被上訴人自應負連帶清償借款責任。
  （三）系爭三筆借款未如期清償，經上訴人催討，被上訴人曾於八十六年十二月十
        九日，與其妻許猜向上訴人表示願以許猜所有之不動產設定二百四十萬元最
        高限額抵押權與上訴人，向上訴人借款二百萬元，由被上訴人擔任連帶保證
        人，用以清償本件第一審已判決確定之資訊鐘錶公司所欠上訴人之系爭債務
        ，並同意上訴人領回原法院八十六年裁全字第一三一六號對被上訴人之財產
        實施假扣押所提供之擔保金八十六萬元，填具授信申請書、借據，經上訴人
        同意辦理貸款，雖被上訴人事後反悔未繼續辦妥貸款手續，但由此可證被上
        訴人已承認其為系爭借款之連帶保證人。
  （四）退步言之，縱令第一審已判決確定之被告潘碧苓有持被上訴人之印章蓋在系
        爭借據上，則潘碧苓以被上訴人之名為代理行為，被上訴人知悉而不為反對
        之意思表示，顯屬表現代理。
三、證據：除援用原審立證方法外，補提：中小企業信用保證基金保證放款帳影本三
    張、戶籍謄本、被上訴人印鑑卡、許猜出具之授信申請書、借據各一件為證。請
    求向經濟部中部辦公室調取資訊鐘錶公司章程、登記事項卡等文件，並聲請鑑定
    印章之真正。另聲請傳訊證人陳慶梯、潘碧苓、陳福。
乙、被上訴人方面：
一、聲明：求為判決：駁回對造之上訴。
二、陳述：除與原判決所載相同部分予以引用外，補述略稱：
  （一）被上訴人雖曾簽立系爭授信約定書，但授信約定書係於八十年間所書立，該
        約定書所保證之資訊鐘錶公司向上訴人所借款項早已於八十一年間清償完畢
        ，被上訴人之保證責任已免除，資訊鐘錶公司其後再向上訴人借用系爭三筆
        借款，被上訴人均不知悉，被上訴人並未在系爭三筆借款之借據上「連帶保
        證人」欄內簽名蓋章，自不必負保證責任，上訴人本於保證之法律關係，請
        求被上訴人清償系爭三筆借款，為無理由。
  （二）按消費者保護法第十二條第一項規定：「定型化契約中之條款違反誠信原則
        ，對消費者顯失公平者，無效」。系爭授信約定書，係定型化之契約，被上
        訴人在該約定書上簽名，即須對主債務人所欠上訴人之任何借款，負全部保
        證責任，顯失公平，應屬無效，被上訴人不必負保證責任。
  （三）被上訴人之學歷為國民小學一、二年級肄業，所受教育係國民教育，教材係
        中文教材。
  （四）否認被上訴人與其胞妹潘碧苓間有表見代理關係存在。
  （五）被上訴人雖曾在八十七年一月間，以妻潘猜名下之不動產，設定最高限額抵
        押權與上訴人，並簽立二百萬元借據，向上訴人借款二百萬元，但借貸該款
        之目的並非代主債務人資訊鐘錶公司清償系爭借款，而係補貼兒子購屋之價
        金或工作所需週轉金之用。
三、證據：引用原審立證方法。
丙、本院依職權調閱原法院八十六年取字第一二二五號取回提存物事件卷宗。
      理      由
一、本件上訴人起訴主張：被上訴人於民國（以下同）八十年七月二十三日，與上訴
    人簽立授信約定書，約定書第十條載稱：「凡持有....  立約人（指被上訴人，
    以下同）印鑑，前往貴行（指上訴人，以下同）者，均視為立約之代理人」。第
    五條：「立約人．．對貴行所負之一切債務，如有左列情形之一時，無須由貴行
    事先通知或催告．．．．視為全部到期：一、任何一宗債務不依約清償本金或利
    息者」。第十一條：「立約人所保證之債務，如主債務人未依約履行，立約人當
    即負責，立即如數付清，並同意左列事項：一、貴行毋須先就擔保物受償，得逕
    向立約人求償」。該授信約定書經上訴人之職員對保無誤後，由被上訴人親自簽
    名蓋章，被上訴人自應依約定書之內容履行。約定書簽立後，主債務人即被上訴
    人所投資（第一審已判決確定）之資訊鐘錶工業股份有限公司（下稱資訊鐘錶公
    司），邀同第一審已判決確定之潘碧苓、陳慶梯及被上訴人為連帶保證人，向上
    訴人借款多次，均有依約清償，嗣又以同一方式，先後於八十五年十二月十七日
    、八十六年一月九日及八十六年四月三十日，分別出具借據、週轉金貸款契約、
    借據，以資訊鐘錶公司為債務人，潘碧苓、陳慶梯及被上訴人為連帶保證人，向
    上訴人借款（依序）各新台幣（下同）二百六十萬元、二百萬元及三十萬元，約
    定利息按年息百分之九點七五計算，逾期清償在六個月以內者，按上開利率百分
    之十，超過六個月者，按上開利率百分之二十計付違約金，清償期分別為第一筆
    於八十六年十二月十七日、第二筆於八十七年一月九日一次清償，第三筆自八十
    六年五月三十日起分二十四期本息攤還，被上訴人自同年七月三十日起即未依約
    給付本息，依授信約定書第五條第一款，視為全部到期。上述借據第六條第１款
    載稱：「借款人及連帶保證人均願將另訂立之授信約定書視為本借據之一部分」
    。週轉金貸款契約第五條約定：「各筆借款到期時，借款人與連帶保證人願立即
    清償，如有遲延，願依約定之利率給付遲延利息」。第十三條約定：「借款人基
    於本契約所負之一切債務，連帶保證人均願負連帶清償責任，絕不因借款人所出
    具之申請書件、借據、票據或其他憑證未經連帶保證人簽署而主張免除責任」。
    第十四條約定：「借款人及連帶保證人均願將另訂立之授信約定書視為本契約之
    一部分」。詎右揭三筆借款屆清償期後，第一筆借款二百六十萬元均未清償，第
    二筆借款二百萬元尚有一百八十萬元未清償，第三筆借款三十萬元尚有二十六萬
    五千六百零八元未清償，合計積欠四百六十六萬五千六百零八元，屢經催討，均
    置之不理，爰對資訊鐘錶公司部分本於借貸之法律關係，對潘碧苓、陳慶梯及被
    上訴人部分，本於保證之法律關係，求為判命資訊鐘錶公司、潘碧苓、陳慶梯及
    被上訴人應連帶給付上訴人肆佰陸拾陸萬伍仟陸佰零捌元，及依附表所列之起算
    日起至清償日止，按年息百分之九點七五計算之利息，並自附表所列起算日起至
    清償日止，逾期六個月以內者，按上開利率百分之十，逾六個月部分，按上開利
    率百分之二十計付違約金之判決（原審判命資訊鐘錶公司、潘碧苓、陳慶梯應連
    帶給付上訴人右揭數額部分，未據彼等聲明不服）。
二、被上訴人則以：伊雖有在八十年七月二十三日書立上開授信約定書，但伊之學歷
    不高，不知該約定書之內容，對保人員未告知該約定書之涵義，且授信約定書簽
    立以後，伊所保證之資訊鐘錶公司向上訴人所借款項早已於八十一年間清償完畢
    ，被上訴人之保證責任已免除，資訊鐘錶公司其後再向上訴人借用系爭三筆借款
    ，被上訴人均不知悉，被上訴人並未在系爭三筆借款之借據上「連帶保證人」欄
    內簽名蓋章，自不必負保證責任，上訴人本於保證之法律關係，請求被上訴人清
    償系爭三筆借款，為無理由。又系爭授信約定書，係定型化之契約，被上訴人在
    該約定書上簽名，即須對主債務人所欠上訴人之任何借款，負全部保證責任，顯
    失公平，按消費者保護法第十二條第一項之規定應屬無效，被上訴人不必負保證
    責任等語，資為抗辯。
三、
（一）上訴人主張：被上訴人於八十年七月二十三日，與上訴人簽立授信約定書，約
      定書第十條載稱：「凡持有....  立約人（指被上訴人，以下同）印鑑，前往
      貴行（指上訴人，以下同）者，均視為立約之代理人」。第五條：「立約人．
      ．對貴行所負之一切債務，如有左列情形之一時，無須由貴行事先通知或催告
      ．．．．視為全部到期：一、任何一宗債務不依約清償本金或利息者」。第十
      一條：「立約人所保證之債務，如主債務人未依約履行，立約人當即負責，立
      即如數付清，並同意左列事項：一、貴行毋須先就擔保物受償，得逕向立約人
      求償」等情，業據上訴人提出授信約定書為證（見原審卷第二十頁），被上訴
      人於原審亦自承：伊有在授信約定書上約定人欄內簽名（見原審卷第三十二頁
      ），復於本院準備程序中具狀自承伊有書立系爭授信約定書無誤（見本院卷第
      四十三頁、第一０七之一頁），上訴人所舉證人即負責對保之上訴人公司職員
      詹漢昌於原審亦到庭證稱伊於被上訴人簽立授信約定書對保時，有將授信約定
      書之內容告知被上訴人等語（見原審卷第四十八頁反面），自堪認上訴人上述
      主張為真實。
（二）上訴人又主張：被上訴人出具上述授信約定書後，主債務人即被上訴人所投資
      （第一審已判決確定）之資訊鐘錶公司，邀同第一審已判決確定之潘碧苓、陳
      慶梯及被上訴人為連帶保證人，先後於八十五年十二月十七日、八十六年一月
      九日及八十六年四月三十日，分別出具借據、週轉金貸款契約、借據，以資訊
      鐘錶公司為債務人，潘碧苓、陳慶梯及被上訴人為連帶保證人，向上訴人借款
      （依序）各二百六十萬元、二百萬元及三十萬元，約定利息按年息百分之九點
      七五計算，逾期清償在六個月以內者，按上開利率百分之十，超過六個月者，
      按上開利率百分之二十計付違約金，清償期分別為第一筆於八十六年十二月十
      七日、第二筆於八十七年一月九日一次清償，第三筆自八十六年五月三十日起
      分二十四期本息攤還，被上訴人自同年七月三十日起即未依約給付本息，依授
      信約定書第五條第一款，視為全部到期等情，業據其提出借據原本二張、週轉
      金貸款契約原本一張、中小企業信用保證基金保證放款帳影本三張附卷可稽（
      見原審卷第九、十、十六頁、本院卷第九、十一、十二、十五頁）。被上訴人
      雖辯稱：資訊鐘錶公司向上訴人借用系爭三筆借款時，伊均不知悉，伊並未在
      系爭三筆借款之借據及週轉金貸款契約書「連帶保證人」欄內簽名蓋章，不必
      負保證責任云云。經查：
  １、本院依上訴人之聲請，囑託憲學校鑑定結果，上述借據二張及週轉金貸款契約
      上「連帶保證人」欄內「丙○○」之印文，均與被上訴人所不爭執之前開授信
      約定書上「立約定書人」欄及「蓋章」欄內「丙○○」之印文相吻合，有該校
      八十九年七月二十一日八九執正字第三六一八號函送之鑑定書附卷足憑（本院
      卷第一八一至一八七頁）。
  ２、被上訴人曾於七十七年間，與其妹婿陳慶梯、胞妹潘碧苓、親家翁陳福、父親
      潘新竹等人共同設立資訊鐘錶公司，設立之初，全體發起人均授權潘碧苓代刻
      私章，委由會計師蓋於該公司章程「全體發起人」欄及該公司變更登記事項卡
      「董事、監察人蓋章」欄內，以便辦理公司設立登記及變更登記事宜等情，業
      據上訴人所舉證人即被上訴人之胞妹潘碧苓於本院到庭陳明（見本院卷第一一
      五、一一六頁），並有本院向經濟部中部辦公室函調之資訊鐘錶公司案卷一宗
      （外放）可考。本院依上訴人之聲請，囑託憲學校鑑定結果，上述公司章程「
      全體發起人」欄及該公司變更登記事項卡「董事、監察人蓋章」欄內之被上訴
      人印文，亦均與系爭授信約定書及借據、週轉金貸款契約相吻合，有該校上述
      函文所送鑑定書可據。
  ３、系爭三筆借款逾期未清償，經上訴人催討，被上訴人曾於八十六年十二月十九
      日，與其妻許猜向上訴人表示願以許猜所有之不動產設定二百四十萬元最高限
      額抵押權與上訴人，向上訴人借款二百萬元，由被上訴人擔任連帶保證人，用
      以清償本件第一審已判決確定之資訊鐘錶公司所欠上訴人之系爭債務，並同意
      上訴人領回原法院八十六年裁全字第一三一六號對被上訴人之財產實施假扣押
      所提供之擔保金八十六萬元，上訴人同意其請求，但被上訴人其後未辦手續而
      作罷等情，業據上訴人提出被上訴人之戶籍謄本、被上訴人之妻許猜出具之授
      信申請書、授信申請書附表、借據、取回提存物請求書（以上均為影本）各一
      件為證（見原審卷第五十四至六十一頁、本院卷第十八至二十頁、五十。被上
      訴人亦自承上述借據「連帶保證人」欄內「丙○○」三字以及授信申請書上「
      申請人代表人」欄內「丙○○」三字均係伊本人所簽，印文亦係真正無誤（見
      原審卷第五十二頁正面、本院卷第五十頁反面），顯見上訴人上述主張非虛。
      被上訴人雖辯稱伊代妻許猜向上訴人申請貸款二百萬元，目的係補貼兒子購買
      房屋所應支付之價金，並非代資訊鐘錶公司清償系爭借款云云，惟所辯與其申
      請貸款時所填授信申請書附表所載貸款目的在代資訊鐘錶公司清償系爭借款（
      見原審卷第五十七頁反面、本院卷第十九頁）者不同，自難採憑。雖被上訴人
      事後未繼續辦妥上開二百萬元抵押貸款手續，但由此可證被上訴人確為系爭借
      款之連帶保證人，否則被上訴人何必多此一舉。
  ４、右揭借據及週轉金貸款契約上「連帶保證人」欄內「丙○○」之印文，係被上
      訴人之胞妹即與被上訴人同為系爭貸款借款人資訊鐘錶公司之股東，亦即與被
      上訴人同為系爭借款連帶保證人，且已經原審判決就系爭貸款應負連帶給付責
      任之潘碧苓所蓋，不惟業據潘碧苓在原審及本院「供」、「證」屬實，而該印
      文之印章，又係被上訴人於其與家人共組資訊鐘錶公司時，允由公司刻用，並
      迄仍留存於該公司使用，以及被上訴人與上訴人間所簽立之授信約定書，亦係
      先由該公司與上訴人簽立，並蓋用被上訴人之上述印章後，再經上訴人公司派
      員覓得被上訴人對保，承認其事之情，亦據被上訴人迭次陳明，再本件系爭借
      款，又係資訊鐘錶公司為借用人，並係貸給公司使用，而其妹潘碧苓與被上訴
      人誼屬至親，當不致自冒干犯刑章之危，故陷被上訴人於不利而擅自蓋用其印
      章。且被上訴人迄今亦未認其妹潘碧苓盜用其印章而提出刑事告訴，再參諸被
      上訴人事後確又曾自行出面向上訴人請求另行貸款清償系爭債務之情（詳如前
      述），顯可見本件被上訴人已允諾擔任系爭借款連帶保證人，允其妹潘碧苓在
      借據上蓋用其印章無疑，是上訴人請求被上訴人連帶清償系爭借款，確屬有據
      。
  ５、被上訴人另辯稱：系爭授信約定書，係定型化之契約，被上訴人在該約定書上
      簽名，即須對主債務人所欠上訴人之任何借款，負全部保證責任，顯失公平，
      按諸消費者保護法第十二條第一項之規定應屬無效，被上訴人不必負保證責任
      云云。惟查：上開授信約定書雖係事先印就備用，惟其頁數僅一張，內容尚非
      繁多，以被上訴人國小一、二年級肄業之教育程度（見本院卷第五十一、五十
      二頁），上訴人公司職員詹漢昌於授信約定書簽立時，向被上訴人為對保之際
      ，又有向被上訴人說明授信約定書之內容（見本判決理由三之一所載），被上
      訴人當已詳知其所簽立之授信約定書之內涵，被上訴人知悉授信約定書之內容
      後始在該約定書上簽名蓋章，自難認有何顯失公平情事，此外，被上訴人復未
      證明授信約定書之內容有何顯失公平之情形，其所為右揭抗辯亦難採憑。
（三）被上訴人於八十八年六月二十三日本院準備程序期日雖陳稱伊並未在系爭借據
      、授信約定書上簽名蓋章，未擔任系爭借款之保證人云云（見本院卷第三十二
      頁），但其後於八十八年七月七日，具狀陳稱：「本案被上訴人雖曾簽具授信
      契約書」等語，另於八十八年十月十三日答辯狀表示伊不爭執保證契約即授信
      約定書上「丙○○」印章之真正等語（見本院卷第四十三頁、第一０七之一頁
      ）顯見被上訴人已自認有簽立系爭授信約定書之事實，應以被上訴人八十八年
      七月七日及同年十月十三日狀紙之陳述為準。
（四）綜上所述，被上訴人既已於第一審已判決確定之被告資訊鐘錶公司在上述日期
      ，先後三次向上訴人借貸系爭三筆借款時，有在借據及週轉金貸款契約上「連
      帶保證人」欄內簽名，自應依借據及週轉金貸款契約、授信約定書之約定，對
      資訊鐘錶公司向上訴人所貸之系爭三筆債務負保證責任。按系爭借據第六條第
      １款載稱：「借款人及連帶保證人均願將另訂立之授信約定書視為本借據之一
      部分」。週轉金貸款契約第五條約定：「各筆借款到期時，借款人與連帶保證
      人願立即清償，如有遲延，願依約定之利率給付遲延利息」。第十三條約定：
      「借款人基於本契約所負之一切債務，連帶保證人均願負連帶清償責任，絕不
      因借款人所出具之申請書件、借據、票據或其他憑證未經連帶保證人簽署而主
      張免除責任」。第十四條約定：「借款人及連帶保證人均願將另訂立之授信約
      定書視為本契約之一部分」等語（見原審卷第九、十、十六頁），從而上訴人
      於系爭借款已屆清償期而未受償，訴請被上訴人應與第一審已判決確定之資訊
      鐘錶公司、潘碧苓、陳慶梯連帶給付上訴人肆佰陸拾陸萬伍仟陸佰零捌元，及
      依附表所列之起算日起至清償日止，按年息百分之九點七五計算之利息，並自
      附表所列起算日起至清償日止，逾期六個月以內者，按上開利率百分之十，逾
      六個月部分，按上開利率百分之二十計付之違約金，核屬正當，原審未察，就
      此部分，為上訴人敗訴之判決，即有未合，上訴人就此部分，指摘原判決失當
      ，求予廢棄，為有理由，應由本院將原判決關於此部分予以廢棄，改判如主文
      第二、三項所示。
四、本件判決之基礎已臻明確，兩造其餘主張及舉證，於判決結果無影響，無庸一一
    論述，從而被上訴人於本院宣示言詞辯論終結後具狀請求再開辯論，核無必要。
    又上訴人所舉證人陳福、陳慶梯均證稱關於資訊鐘錶公司之設立登記、刻製發起
    人之印章、系爭借據之簽名蓋章等事宜，伊均不清楚等語（本院卷第一一七、一
    一八頁），亦不能為被上訴人有利之認定，均併予鈙明。
五、據上論結：本件上訴為有理由，依民事訴訟法第四百五十條、第七十八條，判決
    如主文。
中      華      民      國    八十九     年       九      月      五    日
~B1民事第一庭審判長法  官  楚汝聰
~B2                法  官  鄭金龍
~B3                法  官  邱森樟
右為正本係照原本作成。
如對本判決上訴，須於收受判決送達後二十日內向本院提出上訴書狀，其未表明上訴
理由者，應於提出上訴後二十日內向本院提出上訴理由書（須按他造人數附具繕本）
，並繳納送達用雙掛號郵票拾份（每份參拾肆元）。
上訴時應提出委任律師或具有律師資格之人之委任狀；委任有律師資格者，另應附具
律師及格證書及釋明委任人與受任人有民事訴訟法第四百六十六條之一第一項但書或
第二項（詳附註）所定關係之釋明文書影本。
~B                書記官  盧東煥
中      華      民      國    八十九     年      九       月     八     日
附註：
民事訴訟法第四百六十六條之一（第一項、第二項）
對於第二審判決上訴，上訴人應委任律師為訴訟代理人。但上訴人或其法定代理人具
有律師資格者，不在此限。
上訴人之配偶、三親等內之血親、二親等內之姻親，或上訴人為法人、中央或地方機
關時，其所屬專任人員具有律師資格並經法院認為適當者，亦得為第三審訴訟代理人
。
                                                                        Ｙ
附表:
┌──┬─────────┬─────────────────┬───────────────┐
│    │債   權   本   金 │利                              息│違            約            金│
│編號│                  ├────────┬────────┼────────┬──────┤
│    │（新  台  幣  元）│起     迄     日│利率（週年利率）│起     迄     日│利        率│
├──┼─────────┼────────┼────────┼────────┼──────┤
│1.  │二、六○○、○○○│八十六年八月十八│百分之九．七五○│八十六年九月十九│其逾期在六個│
│    │                  │日起至清償日止  │                │日起至清償日止  │月以內者按上│
├──┼─────────┼────────┼────────┼────────┤開利率百分之│
│2.  │一、八○○、○○○│八十六年八月十五│百分之九．七五○│八十六年九月十六│十計算，逾期│
│    │                  │日起至清償日止  │                │日起至清償日止  │在六個月以上│
├──┼─────────┼────────┼────────┼────────┤者超過部分按│
│3.  │    二六五、六○八│八十六年七月三十│百分之九．七五○│八十六年八月一日│上開利率百分│
│    │                  │一日起至清償日止│                │起至清償日止    │之二十計算。│
├──┴─────────┴────────┴────────┴────────┴──────┤
│本金合計：四、六六五、六○八元。                                                            │
└──────────────────────────────────────────────┘


司法院資訊處製作；財團法人民間司法改革基金會備份。
